臺灣桃園地方法院刑事判決　　　　　　　100年度易緝字第7號
公　訴　人　臺灣桃園地方法院檢察署檢察官
被　　　告　陳人龍
指定辯護人　公設辯護人彭詩雯
上列被告因妨害公務案件，經檢察官提起公訴（98年度偵字第
16837號），本院判決如下：
    主  文
陳人龍無罪。
    理  由
一、公訴意旨及檢察官到庭實行公訴意旨略以：被告陳人龍自民
    國96年12月1 日起至同年12月24日止，在桃園縣中壢市某處
    ，基於妨害公務及侮辱公務員之接續犯意，於臺灣桃園地方
    法院檢察署檢察事務官執行查察賄選職務時，以其所申辦之
    泛亞電信門號0000000000號、0000000000號手機撥打本署查
    察賄選專線0000000000號電話，撥打次數多達1,090 次，以
    撥打時不出聲或於短時間內連撥數10通電話，咆哮謾罵、陳
    述與查察賄選及與犯罪無關事宜之方式，致查察賄選專線電
    話遭佔線而無法接聽一般民眾之檢舉賄選電話，妨害選舉查
    察賄選事務之正常運作，且對接聽專線電話，依法執行職務
    之檢察事務官，當場以「幹你娘」、「幹你祖媽」、「瘋子
    」、「肏你媽個屄」等穢語辱罵，經本署調閱通聯紀錄後，
    始循線查獲，案經臺灣桃園地方法院檢察署檢察官自行簽分
    偵辦，因認被告涉犯刑法第135 條第2 項妨害公務、第140
    條第1 項之侮辱公務員罪嫌云云。
二、按犯罪事實應依證據認定之，無證據不得認定犯罪事實。又
    不能證明被告犯罪者，應諭知無罪之判決，刑事訴訟法第
    154 條第2 項、第301 條第1 項分別定有明文。再按事實之
    認定，應憑證據，如未能發現相當證據，或證據不足以證明
    ，自不能以推測或擬制之方法，為裁判基礎；且認定不利於
    被告之事實須依積極證據，苟積極證據不足為不利於被告事
    實之認定時，即應為有利於被告之認定；另認定犯罪事實所
    憑之證據，雖不以直接證據為限，間接證據亦包括在內，然
    無論直接證據或間接證據，其為訴訟上之證明，須於通常一
    般之人均不致有所懷疑，而得確信其為真實之程度者，始得
    據之為有罪之認定，倘其證明尚未達到此一程度，而有合理
    之懷疑存在，無從使事實審法院得有罪之確信時，即應由法
    院為諭知被告無罪之判決（最高法院40年台上字第86號、30
    年上字第816 號、76年台上字第4986號判例參照）。次按刑
    法第304 條第1 項之強暴手段，乃廣義之強暴，指對人施用
    有形物理力之行為，但不以直接對身體實施為必要（臺灣高
    等法院89年上易字第100 號判決意旨參照），又同一法律概
    念之定義及預設涵攝之社會事實當具一致性，方符罪刑法定
    主義下，構成要件明確性之要求，是以，刑法第135 條第
    1 項規定「強暴」內涵，當應等同該法第304 條第1 項所定
    同一概念之定義，進言之，亦謂雖不以直接對身體實施者為
    要，對物實施而兼及於人者亦屬之，然無論對人強暴或對物
    強暴而兼及於人，仍係指一切物理力、有形力而言。再者，
    被告以外之人於審判外之言詞或書面陳述，除法律有規定者
    外，不得作為證據。惟被告以外之人於審判外之陳述，經當
    事人於審判程序同意作為證據，法院審酌該言詞陳述或書面
    陳述作成時之情況，認為適當者，亦得為證據。當事人、代
    理人或辯護人於法院調查證據時，知有第159 條第1 項不得
    為證據之情形，而未於言詞辯論終結前聲明異議者，視為有
    前項之同意，刑事訴訟法第159 條第1 項、第159 條之5 第
    1 項、第2 項分別定有明文。查卷附據以認定被告犯罪事實
    有無之屬傳聞證據之證據能力，除就法務部反賄選斷黑金傳
    單1 份者外，當事人及辯護人於本院審判中均同意作為證據
    ，本院審酌各該證據查無有何違反法定程序取得之情形，亦
    無顯有不可信與不得作為證據等情，因認為適當，故均有證
    據能力，合先敘明。
三、公訴人認被告涉犯刑法第135 條第2 項妨害公務、第140 條
    第1 項之侮辱公務員罪嫌，無非係以0000000000號、000000
    0000號手機門號查詢資料及自96年12月1 日起至同年12月24
    日止之雙向通聯紀錄、臺灣桃園地方法院檢察署檢察官查察
    賄選中心電話錄音帶勘驗筆錄及通話譯文、被告撥打騷擾電
    話統計表各1 份及光碟1 片、同署檢察事務官職務報告書5
    份資為論據。訊據被告堅決否認有何妨害公務等犯行，辯稱
    ：我承認有打電話到臺灣桃園地方法院檢察署，但該支專線
    電話有好幾種功能，有4 種選項，我打過去都是按3「 黑金
    」，根本不是打查察賄選專線，我打電話於法有據，為我親
    人及同胞聲討正義，另外檢察事務官有接獲遭辱罵「幹你娘
    」、「幹你祖媽」、「瘋子」、「肏你媽個屄」的電話，都
    不是我打的等語。本院指定公設辯護人為被告辯稱：卷附之
    檢舉電話遭騷擾情勢統計表及民眾來電詢問記錄簿雖載明多
    通騷擾電話，然來處未明，除編號84涉有辱罵三字經者外，
    餘均不出聲或旋即掛斷，恐難憑公訴人單純猜測即認定各該
    電話撥打人已構成妨害公務，另編號84電話發生於96 年12
    月20日晚間10時38分時許，比對被告所持0000000000號、
    0000000000號手機門號與0000000000號檢舉專線均無任何通
    聯記錄，是亦與被告無關等語。
四、經查：
  (一)被告於91年9 月25日申裝使用0000000000號、0000000000號
    手機門號，並有於96年12月1 日起至同年月24日持00000000
    00號、0000000000號手機門號撥打臺灣桃園地方法院檢察署
    0000000000號專線電話，分別達90通、865 通之事實，業據
    被告於96年12月26日偵查時有供稱：「（有2 支行動電話是
    不是你申請的？1 支是0000000000、第2 支0000000000，這
    2 支行動電話是你申請使用的，對不對？）對」，「（用到
    現在還在用嗎？）今天帶來的剛好這2 支」，「（是同1 天
    申請使用的，是不是？）是」等語（本院卷第110 頁與該頁
    背面），並據被告於本院審理時有供稱：「（對於桃園地檢
    署選舉查察0000000000檢舉電話遭受騷擾情事統計表、通聯
    紀錄、電話使用人資料調閱查詢單有何意見？）幾通我不記
    得，但是我是有打，但我打去都依法有據，為我的親人還有
    一些我的同胞聲討正義」，「（對於檢察官起訴指稱陳人龍
    自民國96年12月1 日起至同年12月24日止，在桃園縣中壢市
    某處，基於妨害公務及侮辱公務員之接續犯意，於本署檢察
    事務官執行查察賄選職務時，以其所申辦之泛亞電信門號
    0000000000號、0000000000號手機撥打本署查察賄選專線
    0000000000號電話，撥打次數多達1,090 次，以撥打時不出
    聲或於短時間內連撥數10通電話，咆哮謾罵、陳述與查察賄
    選及與犯罪無關事宜之方式，致查察賄選專線電話遭佔線而
    無法接聽一般民眾之檢舉賄選電話，妨害選舉查察賄選事務
    之正常運作，且對接聽專線電話，依法執行職務之檢察事務
    官，當場以「幹你娘」、「幹你祖媽」、「瘋子」、「肏你
    媽個屄」等穢語辱罵之犯罪事實，有何意見？）無此事實，
    而且刑法保障的是奉公守法的公務員，彼等他們並不是奉公
    守法公民，有84年訴緝字第51號可證」，「（打了1 千多通
    ，有沒有這回事？）1 千多通我不可能記的住，有打，但數
    目我不記得」，「（打很多通嗎？）對」（本院卷第203 頁
    與該頁背面、第207 頁與該頁背面），另有前開0000000000
    號、0000000000號手機門號查詢資料及與0000000000號專線
    電話雙向通聯記錄在卷可證（他字卷第42頁至第69頁），首
    堪認定。
  (二)基此，公訴意旨及檢察官到庭實行公訴意旨指稱被告於96年
    12月1 日至同年12月24日期間持用0000000000號、00000000
    00號手機門號密集撥打臺灣桃園地方法院檢察署0000000000
    號專線電話，涉犯刑法第135 條第2 項妨害公務罪嫌，固非
    無據。然按刑法第304 條第1 項、第135 條第1項 規定之「
    強暴」概念內涵，雖不以直接對身體實施者為要，對物實施
    而兼及於人者亦屬之，然無論對人或對物強暴而兼及於人，
    仍係指一切物理力、有形力而言，已如前述。或被告於前開
    期間內密集撥打電話有對臺灣桃園地方法院檢察署基於公署
    地位或服務於公署公務員透過電話與外界通訊聯絡並接收民
    眾檢舉查察賄選之權利行使構成騷擾。然以該支檢舉賄選專
    線電話目的本為歡迎民眾利用以檢舉賄選而為開放性之設置
    ，先天上本不能預期民眾來電內容並先過濾，經來電民眾撥
    打後亦僅得為該人專屬性之利用，由是，公署既選擇此等設
    施，以為接收外界資訊之橋樑，事理上實亦應承擔其選擇一
    併而來民眾利用設施以致遭占線之必然風險，遇遭占線，接
    聽公務員亦非不得依其權責判斷來電個別具體內容與選舉專
    線設置目的相符與否選擇繼續接聽，或予掛斷，權利之行使
    實操之在己，又不受有何強暴手段之妨害，基此，就手段論
    ，縱令被告於期間內密集撥打電話目的在妨害或騷擾公署及
    公務員行使權利，然其所用手段，仍在撥打電話，除此並無
    其他物理力、有形力之施用，相較於一般正當檢舉賄選者之
    來電，亦必占線之情形，2 者手段本質上同一，殊無二致，
    則何以被告占用時間較長、頻率為密，即可指被告所用手段
    變為「強暴」？從而，難認本案被告所為有對公署或公務員
    施「強暴」之構成要件事實可言。綜上，以立法者既設定刑
    法第135 條第1 項規定以「強暴」為構成要件要素，於立法
    者對於行為人撥打電話舉措之密集持續騷擾情狀，另為刑事
    法律規範前，依現有之法律及概念架構，基於罪刑法定主義
    ，實不能認定被告所為該當於該罪構成要件，而繩以該罪之
    責。
  (三)再查，臺灣桃園地方法院檢察署檢察事務官依法執行職務而
    接聽0000000000號專線電話，接獲不明來電者之來電，係於
    96年12月1 日經辱罵：「下體外帶1 份」；於同年月4 日經
    辱罵「我的電話壞掉了，幹你娘，哈哈哈」、「幹你祖媽」
    、「幹你娘，謝長廷賄選我」、「那個陳水扁啊，他賄選我
    ，叫他下臺，幹你娘祖媽」、「瘋子，你中猴喔」、「喂，
    這裡賄選喔？幹你娘咧」、「那這裡是哪小（臺語）」、「
    我幹你娘咧」、「做什小（臺語），幹」、係於同年月10日
    下午8 時至翌（11）日上午8 時許期間經辱罵：「操他媽的
    」、於同年月20日下午8 時至翌（21）日上午8 時許經辱罵
    ：「操你媽個屄」等穢語之事實，此經本院勘驗卷附光碟無
    誤，有本院勘驗筆錄在卷可稽（本院卷第202 頁至第203 頁
    ），及前開臺灣桃園地方法院檢察署檢察官查察賄選中心電
    話錄音帶勘驗筆錄及通話譯文各1 份及光碟1 片、同署檢察
    事務官職務報告書5 份以為憑據。然查，來電時間為96年12
    月1 日、4 日部分之來電者聲音，經本院當庭勘驗結果，可
    認來電者分別有小孩、講臺語之男子、女性、中年婦女、年
    輕男性、小男生（本院卷第205 頁背面至第206 頁），是均
    與被告聲音係為男性、中年並操外省口音之特徵迥不相符，
    自非被告所為，亦足見該專線電話非不得供被告以外之另人
    撥打利用。次查，來電時間為96年12月10日下午8 時至翌（
    11）日上午8 時許之部分，經比對雙向通聯記錄，雖於期間
    內被告確亦有以0000000000號、0000000000號手機門號撥打
    0000000000號專線電話分別為1 通、11通，有前開檢察事務
    官職務報告書及雙向通聯紀錄在卷可證（偵查卷第36頁、第
    47頁、第53頁），然查，此期間是否有被告以外之另人亦撥
    打專線電話並當場對依法執行職務之檢察事務官侮辱稱此「
    操他媽的」穢語？參以前開0000000000號專線電話，既有經
    被告以外之講臺語之男子、年輕男性、女子、小孩等人，撥
    打並出言侮辱之情狀，顯然該支專線電話亦經常為被告以外
    之另人撥打利用，是為可疑，復以卷附之雙向通聯紀錄，既
    僅擷取0000000000號專線電話及被告持用之0000000000號、
    0000000000號2 手機門號雙向通聯記錄，而非0000000000
    號專線電話完整之雙向通聯紀錄，係如此不完整而片段，當
    不能逕予排除於期間內有另人撥打專線電話亦當場出言侮辱
    之可能性，又該通電話經本院於審判期日勘驗，結果認來電
    者為男性，但無法辨識年紀大小，亦有本院勘驗筆錄為憑（
    本院卷第206 頁），是單憑聲音亦不能認定為被告，從而，
    依卷存之證據方法，前開電話侮辱內容當不能率然鎖定為被
    告其人所發。再查，來電時間為同年月20日下午8 時至翌（
    21）日上午8 時許期間部分，經比對結果，則無相對應被告
    於期間內以0000000000號、0000000000號手機門號撥打0000
    000000號專線電話之雙向通聯記錄，此亦有前開檢察事務官
    職務報告書及雙向通聯紀錄在卷可證（偵查卷第31頁、35
    頁、第47頁、第53頁），是依卷存證據方法，此部分益加不
    能認定為被告所為。
五、綜上所述，依公訴人起訴範圍及事實併所提出之證據方法，
    無以證明被告確實有何妨害公務而施強暴之構成要件事實，
    及於公務員依法執行職務時，當場侮辱之各該電話均為被告
    所為。此外，復查無其他積極證據足資證明被告確有公訴意
    旨所指之犯行，揆諸首揭規定及說明，本案不能證明被告犯
    罪，應為無罪判決之諭知。末查，前開專線電話於96年12月
    6 日有接獲來電，並經當場侮辱情狀如下（A 、B 分為檢察
    事務官及來電者）：
    A ：選舉查察中心你好。
    B ：你們那個為民服務中心裡面那個…。
    A ：喂，嘿。
    B ：他在跟我裝蒜，而且對我的服務非常不好。
    A ：你說哪1 位？
    B ：那個有錄影帶可以…你們不是有錄影機在開嗎？
    A ：你現在是要檢舉賄選嗎？
    B ：我檢舉... 我不是檢舉，我是在抱怨，因為你不讓我…
        姦殺彭婉如案件，我找他拿那個... 。
    A ：彭婉如？
    B ：我找為民服務中心裡面那位男士拿那個起訴書、判決書
        還有那個死刑執行書，他居然跟我裝蒜，然後就... 不
        理人。
    A ：請問你怎麼稱呼呢？
    B ：請問你誣告彭婉如的人很多嗎？
    A ：誣告彭婉如？
    B ：對啊，你們告的就不能說是誣告嗎？你們前一陣子電視
        登彭婉如，還有劉邦友的案子還沒破，還交給李昌鈺去
        成立冷案中心，那我…以及我的親人、朋友，那還有我
        的老婆，那不是全部白死啦。
    A ：嗯...
    B ：前年耶誕夜你們還逼死名模何蘋…。
    A ：喂？
    B ：…像你們幹些貪贓枉法、濫殺無辜的事情，不要…你們
        什麼壞事都沒做。
    A ：先生我跟你講一下唷。
    B ：這種案子都已經坦承犯罪了，你們還裝什麼阿？
    A ：沒關係，那先生我跟你講唷，如果你覺得我們偵查人員
        有貪贓枉法的情況，你可以到地檢署來按鈴申告，或者
        你寫1 個訴狀來... 。
    B ：我向歹徒申告喔？只有被歹徒害的份，我事實已經證明
        了。
    A ：那這樣子我可能…，如果你也沒辦法提出申訴，那你又
        不能提供姓名、位置，因為我們這支電話... 。
    B ：…犯法。
    A ：…先生我跟你講呦，因為我們在地檢署在辦案的人很多
        ，那如果說你是其中1 位。
    B ：如果依照檢察一體還有皇后的貞操，你們全部都要陪葬
        。
    A ：對阿，所以我跟你講，很多檢察官，不是每個檢察官辦
        案的方式或方法都一樣，所以你去提申告。
    B ：可是依照檢察一體，檢察一體跟皇后的貞操，你們院檢
        都應該一起陪葬、陪命。
    A ：不好意思，先生，因為我們這支電話是接受檢舉賄選的
        電話，那如果你要…。
    B ：你們已經是確定的死囚了，還接受檢舉犯什麼賄選啊？
        我是勸告你們依照你們在卷宗你們坦承犯罪的情節，希
        望你們依照剛才前面講的，檢察一體跟皇后的貞操，立
        刻吻頸自殺，死得像1 個中國人，如果你們自認為是1
        個日本人的話，那就切腹。
    A ：好，這位先生如果你不是要檢舉電話的話，我們就（某
        男先生掛掉電話) 掛掉了。
    此有本院勘驗筆筆錄在卷可證（本院卷第198 頁至第201 頁
    ），此部分經被告於本院審理時及行準備程序時有自承：「
    這應該是我打的」、「我那時候講的是93年耶誕夜，蘋是蘋
    果的蘋，而且有報紙等為證」（本院卷第125 頁背面），非
    不得認係被告撥打。然觀之公訴意旨既指稱被告係以「幹你
    娘」、「幹你祖媽」、「瘋子」、「肏你媽個屄」等穢語辱
    罵，而參諸被告出言內容顯不涉鄙俗髒話、穢語，反係以夾
    敘夾議之方式陳述事實等情並以此評價公署「貪贓枉法、濫
    殺無辜」、「都應該一起陪葬、陪命」、「我向歹徒申告喔
    ？只有被歹徒害的份」、「你們已經是確定的死囚了」、「
    立刻吻頸自殺，死得像1 個中國人，如果你們自認為是1 個
    日本人的話，那就切腹」等，縱令或可認具侮辱之意，公訴
    意旨指稱被告係口出穢語，核與被告此部分之用詞內容兩不
    相侔，認此部分應不在公訴意旨起訴範圍內，又被告前開涉
    犯侮辱公務員罪嫌應既為無罪之諭知，依法本案犯罪事實亦
    無擴張之依據，本院不能逕予裁判，從而，此部分被告涉犯
    侮辱公務員罪嫌，及前開述及於96年12月1 日、4 日口出穢
    語而涉犯侮辱公務員罪嫌之小孩、講臺語之男子、女性、中
    年婦女、年輕男性、小男生者，究為何人，均應由職司犯罪
    偵查之檢察機關裁量為適法之處理，附此敘明。
據上論斷，應依刑事訴訟法第301 條第1 項，判決如主文。
本案經檢察官馮美珊到庭執行職務。
中    華    民    國   100    年    4     月    26    日
                  刑事第十一庭  審判長法  官  蔡榮澤
                                      法  官  林蕙芳
                                      法  官  吳宗航
以上正本證明與原本無異。
如不服本判決應於收受判決後10日內向本院提出上訴書狀，並應
敘述具體理由。其未敘述上訴理由者，應於上訴期間屆滿後20日
內向本院補提理由書( 均須按他造當事人之人數附繕本) 「切勿
逕送上級法院」。
                                      書記官  劉乙錡
中    華    民    國   100    年    5     月    5     日